【裁判字號】    89,易,242
【裁判日期】    891013
【裁判案由】    竊盜等
【裁判全文】
臺灣宜蘭地方法院刑事判決                          八十九年度易字第二四二號
    公  訴  人  臺灣宜蘭地方法院檢察署檢察官
    被      告  己○○
    被      告  丙○○
    被      告  丁○○
右列被告因竊盜等案件，經檢察官提起公訴（八十八年度偵字第三五六一號），本院
判決如左：
    主  文
己○○共同連續意圖為自己不法之所有，以恐嚇使人將本人之物交付，處有期徒刑拾
月。
丙○○共同連續意圖為自己不法之所有，以恐嚇使人將本人之物交付，累犯，處有期
徒刑捌月。
丁○○無罪。
    事  實
一、己○○意圖為自己不法所有之概括犯意，在宜蘭縣礁溪鄉○○村○○路所承租之
    魚池，放置內有鴿子飼料之養殖魚箱為捕鴿陷阱，以誘使過往賽鴿落地進入魚箱
    覓食，再以蝦網加以捕抓之方式，而連續於八十八年八月二十日上午竊取盜捕戊○○、乙○○、甲○○及不詳姓名之人所有，分別於同月十九日晚間、二十日清
    晨為放飛訓練之賽鴿共五隻。並於竊得後，與知情之丙○○（於八十六年間分別
    因違反麻醉藥品管理條例及過失致死罪，分別被法院判處有期徒刑四月、六月，
    經定其執行刑為有期徒刑九月，並於八十七年十月三十日易科罰金執行完畢）基
    於共同意圖為自己不法所有之概括犯意聯絡與行為分擔，由己○○依賽鴿腳環上
    所示之電話號碼抄錄一紙名冊，並依照電話聯絡上揭鴿主，自稱為「林先生」或
    「礁溪鳳梨」，向鴿主恫稱鴿子在其手中，需以新台幣（下同）三千元之金額贖
    回賽鴿等語，並分別留下丙○○友人使用0000000000號及其自己使用
    0000000000號之行動電話以供聯絡為恐嚇手段，致上揭鴿主因恐賽鴿
    無法要回而心生畏懼，戊○○、乙○○分別在電話中向己○○討價還價並約定地
    點，甲○○則稱下午再去取回。於二十日下午四時許，由丙○○開車載己○○前
    往宜蘭縣礁溪鄉玉田村媽祖廟前，交還乙○○鴿子一隻取得贖金二千元，同日下
    午六時許，己○○委託不知情之丁○○騎乘機車載其至宜蘭縣壯圍鄉○○路女媧
    娘娘廟前向戊○○取得贖金二千元並交還鴿子一隻，得手後丙○○分得二千元。
    嗣於同日晚上六時十五分許經警據報循線查獲上情，並通知尚未交付贖金之甲○○取回其所有之鴿子二隻。
二、宜蘭縣警察局宜蘭分局報告臺灣宜蘭地方法院檢察署檢察官偵查起訴。
    理  由
壹、有罪部分：
一、被告己○○被訴竊盜部分：
    訊據被告己○○固於警訊中於本院審理時坦承有於上揭時、地，在內有鴿子飼料
    之養殖魚箱，復以蝦網加以捕抓之方式，而捕得上開鴿主所有之鴿子五隻，惟矢
    口否認有竊盜犯行，辯稱：鴿子是自己跑進去的，伊係剛好抓到云云。然查右揭
    被告己○○竊盜事實，業經被害人戊○○、乙○○、甲○○等人分別於警訊中、
    檢察官偵查時及本院審理時指訴賽鴿失竊情節甚詳，復以被告丙○○於警訊時亦
    稱被告己○○有向其說過鴿子是在魚池旁設陷阱抓到的等語屬實，並有鴿主甲○○領回賽鴿之贓物認領保管單乙紙附卷足稽。再者，被告己○○所交回之賽鴿翅
    膀有受傷並有網痕等情，亦據被害人戊○○指訴甚詳。參以，被告自承有於養殖
    魚箱放置鴿子飼料及有用裝蝦網子加以補抓等情，足見被告設陷阱捕抓鴿子之事
    實，至為明顯。是被告確係以設陷阱之方式再蝦網捕他人賽鴿，應可確認，顯非
    恰巧捕獲，被告上揭辯稱，顯非足採。
二、被告己○○、丙○○被訴恐嚇取財部分：
    訊據被告己○○固坦承有向被害人稱要錢才要還鴿子，惟均矢口否認有恐嚇取財
    犯行，被告己○○辯稱；伊認為因鴿子比賽有獎金，抓到鴿子也應有獎金二、三
    千元云云。訊據被告丙○○亦矢口否認有上揭恐嚇取財犯行，辯稱：係被告己○○向伊借手機並問伊手機之電話號碼，復載送被告己○○至上揭玉田村媽祖廟而
    已，伊並不知道被告己○○在作何事云云。惟查：
    （一）被告己○○以電話通知鴿主表示鴿子在伊手中，需要三千元才交還鴿子，
          並經討價還價減為二千元等情，已據被告己○○於本院審理時供認屬實，
  核與被害人戊○○、乙○○及甲○○等人指訴被告己○○以電話向其稱需
          以錢贖鴿並經討價還價等情相符。顯見被告己○○索款之意甚堅，衡情若
          是被害人自願酌給酬謝，應不需於電話中多次討價還價以決定贖鴿金額，
          是被告己○○前開所辯，顯非可採。
    （二）又證人即被害人戊○○、乙○○及甲○○於警訊中及本院審理時證稱當時
          係接到自稱「林先生」或「礁溪鳳梨」之人所打來的電話，並分別留下0
          000000000號、0000000000號之行動電話以供鴿主聯
          絡，經查「鳳梨」係被告丙○○之綽號，業經被告丙○○自承及被告游龍
          城供述在卷；而0000000000號之行動電話亦經被告丙○○自承
          係其友人之行動電話，衡情被告丙○○若未與被告己○○有犯意聯絡與行
          為分擔，衡情被告己○○應不致與鴿主聯絡時以其「林先生」或「鳳梨」
          之名義為之，且上揭0000000000號行動電話若僅係丙○○將友
          人之電話暫借被告己○○使用，則應用畢立即取回，被告己○○怎會留被
          告丙○○友人之行動電話號碼予鴿主，可見被告丙○○有提供該支行動電
          話長時間置於被告己○○身上供其互與鴿主聯絡之用，否則鴿主如何與被
          告己○○聯絡贖鴿之時間地點呢？是被告丙○○前開辯稱，並未參與恐嚇
          取財犯行，對被告己○○所為並不知情，實與常理有違。再者，丙○○於
          當日載送被告己○○還鴿取贖時亦當場目睹等情，已經證人即被害人吳富
          城於本院審理時供證屬實，而警方亦於查獲當日於亦於被告丙○○身上扣
          得被告人所給付之贖金二千元及鴿主電話名冊一紙，益見被告丙○○有參
          與上揭恐嚇取財犯行，至為明顯。參以被告丙○○於警訊時稱被告己○○
          有向伊說鴿子係在魚池旁設陷阱抓到的等語，益見，被告前開辯稱不知情
          云云，顯非可採，是被告丙○○就前開恐嚇取財犯行有與被告己○○有犯
          意聯絡與行為分擔，實堪認定。
    （三）末者，依一般鴿主之經驗，遇有人來電告知鴿子在其手中，並要求給付一
          定金額才放鴿子等語，鴿主均恐其賽鴿無法取回，而會依來電者之指示付
          錢贖鴿，是被告丙○○、己○○前揭所為已屬恐嚇取財行為，殆無疑義。
          且被告已向被害人戊○○、乙○○取得贖金二千元，已屬恐嚇取財行為既
          遂。而被害人甲○○則因尚未交付贖金即經警通知領回鴿子，亦據其陳明
          在卷，則屬恐嚇取財未遂行為，此外復有被告己○○所抄寫鴿主聯絡名冊
          一紙及贓物認領保管單數紙附卷足稽，是被告己○○、丙○○此部分犯行
          應堪認定。
三、核被告己○○前開竊取鴿子行為係犯刑法第三百二十條第一項之竊盜罪。而向鴿
    主要求贖金，並向戊○○、乙○○取得二千元贖金，而於甲○○給付贖金前即遭
    查獲，係犯同法第三百四十六條第一項之恐嚇取財罪、同條第三項、第一項之恐
    嚇取財未遂罪。被告丙○○則犯刑法第三百四十六條第一項之恐嚇取財罪、同條
    第三項、第一項之恐嚇取財未遂罪。被告己○○所犯數次竊盜及恐嚇取財既遂罪
    、未遂罪及丙○○所犯之數次恐嚇取財既遂罪、未遂罪間，均各時間緊接、所犯
    構成要件均相同，顯各基於概括犯意為之，均為連續犯，被告己○○應以刑法第
    三百二十條第一項、同法第三百四十六條第一項罪論；被告丙○○則應論以刑法
    第三百四十六條第一項之罪，並均加重其刑。而被告己○○所犯竊盜及恐嚇取財
    罪間，有方法結果之牽連關係，為牽連犯，應從一重之刑法第三百四十六條第一
    項之恐嚇取財罪處斷。又被告己○○、丙○○就恐嚇取財部分有犯意聯絡與行為
    分擔，為共同正犯。另被告丙○○有前揭事實欄所載之前科，有臺灣高等法院刑
    案紀錄簡覆表附卷足稽，五年內再犯有期徒刑以上之本罪，為累犯，自應依法遞
    加重其刑。爰各審酌被告己○○、丙○○二人犯罪之動機、手段、目的、所為對
    被害人所生危害及對社會之影響及犯罪後之態度等一切情狀，各量處如主文所示
    之刑。又被告己○○所用以補抓鴿子之養殖魚箱及蝦網等物，雖屬被告己○○供
    犯罪所用之物，然既未扣案，復查無積極證據足證屬被告己○○所有，爰不宣告
    沒收亦予敘明。
四、公訴意旨另以：被告丙○○與被告己○○共同意圖為自己不法之所有，於八十八
    年十九日、二十日連續於宜蘭縣礁溪鄉○○村○○路以架網方式盜捕戊○○、乙○○、甲○○及不詳姓名人士所有之賽鴿五隻，因認被告丙○○亦共犯刑法第三
    百二十條第一項之竊盜罪。然按犯罪事實應依證據認定之，無證據不得推定其犯
    罪事實，刑事訴訟法第一百五十四條第有明文。訊據被告堅詞否認有何竊盜之犯
    行，且同案被告己○○亦坦承僅係其一人所為，且查並無其他積極證據足證被告
    丙○○與被告己○○就竊盜部分有犯意聯絡及行為分擔，是自無法證明被告丙○○此部分之犯行，惟此部分公訴人認與前揭被告丙○○有罪部分有方法結果之牽
    連關係，爰不另為無罪之諭知。
貳、無罪部分；
一、公訴意旨略以：被告丁○○基於共同意圖為自己不法所有之概括犯意，於八十八
    年八月十九日、二十日夥同被告己○○、丙○○，連續於宜蘭縣礁溪鄉○○村○○路以架網方式盜捕戊○○、乙○○、甲○○及不詳姓名人士所有之賽鴿五隻，
    並於同年二十日先後以賽鴿腳環上之電話，向失主告知欲取回鴿子應支付二千元
    等語，以此方式恐嚇戊○○等人，並於二十日下午六時許由被告丁○○騎乘機車
    載送被告己○○至宜蘭縣壯圍鄉女媧娘娘廟取款，因認被告丁○○共犯有刑法第
    三百二十條第一項之竊盜罪及同法第三百四十六條第一項之恐嚇取財罪。
二、按犯罪事實應依證據認定之，無證據不得推定其犯罪事實，刑事訴訟法第一百五
    十四條定有明文。訊據被告丁○○固不否認有於上揭時間，載送被告己○○至前
    揭地點，惟堅詞否認有上揭犯行，辯稱：伊並不知道到被告己○○要向被害人取
    款贖鴿，伊僅因當時恰巧到己○○住處，被告己○○便託伊載送其一程到宜蘭縣
    壯圍鄉○○路女媧娘娘廟，其餘的事伊並不知情等語。經查，被告己○○於本院
    審理時坦承僅係其一人所為，且被告己○○當時手持以籠子裝的鴿子，亦據證人
    戊○○證述明確，衡情若被告己○○一人前往返還賽鴿，實當不易操控機車，是
    被告己○○臨時委託被告丁○○載送，亦與情理相符，被告上揭所辯，與常情並
    無不合之處，是自不得僅以被告丁○○有載送己○○至上揭地點即認被告丁○○
    有前開之犯行，此外復查無其他積極證據足證被告有上揭公訴人所指訴之犯行，
    自應為被告丁○○無罪之諭知。而檢察官移送併辦部分（八十九年偵字第一二０
    五號），因被告丁○○竊盜部分已為無罪之諭知，自與併辦部分無裁判上一罪之
    關係，本院自無權審究，併此敘明。
據上論斷，應依刑事訴訟法第二百九十九條第一項前段、第三百零一條第一項、刑法
第二十八條、第五十六條、第三百二十條第一項、第三百四十六條第一項、第五十五
條、第四十七條、罰金罰鍰提高標準條例第一條前段，判決如主文。
本案經檢察官林吉泉到庭執行職務
中    華    民    國      八十九      年      十      月     十三      日
                                  臺灣宜蘭地方法院刑事第二庭
                             法  官
右正本證明與原本無異。
如不服本判決，應於判決送達後十日內，向本院提出上訴狀。


司法院資訊處製作；財團法人民間司法改革基金會備份。
